【裁判字號】    98,上訴,3867
【裁判日期】    990209
【裁判案由】    殺人未遂等
【裁判全文】
臺灣高等法院刑事判決            98年度上訴字第3867號
上  訴  人  臺灣桃園地方法院檢察署檢察官
上  訴  人
即  被  告  甲○○（原名吳善炫）
選任辯護人  葉智幄律師
上  訴  人
即  被  告  戊○○
指定辯護人  李克廉律師
被      告  己○○
指定辯護人  李克廉律師
被      告  癸○○
                    樓
                    （現在臺灣新竹監獄執行中）
選任辯護人  彭國良律師
被      告  庚○○（原名黃勝強）
選任辯護人  李祖麟律師
被      告  壬○○
指定辯護人  李克廉律師
被      告  乙○○
選任辯護人  姜至軒律師
            賴彌鼎律師
被      告  丁○○
選任辯護人  劉育志律師
            鍾儀婷律師
上列上訴人等因被告等殺人未遂等案件，不服臺灣桃園地方法院
97 年度訴字第485號，中華民國98年6月26日第一審判決（起訴
案號：臺灣桃園地方法院檢察署95年度偵字第20272、21008、
21879號、96年度偵字第9237號），提起上訴，本院判決如下：
    主  文
上訴駁回。
    事  實
一、戊○○於民國93年11月間某日，經由網路購得具殺傷力的改
    造手槍1枝（未扣案）及子彈7發，而非法持有之（持有槍、
    彈部分已經判決確定）。嗣於94年2月28日2時25分許，戊○○、己○○與姓名、年籍不詳之成年友人10餘人，在桃園縣
    中壢市○○路與復興路口之奪標KTV店前，因曾彥豪所駕駛
    車牌號碼3881－HK號自用小客車倒車時，不慎擦撞己○○所
    駕駛之白色自用小客車，戊○○、己○○等人見狀即心生不
    滿，欲將曾彥豪拖下車，惟曾彥豪因害怕不敢出車外，斯時
    正在奪標KTV店旁購買食品之曾彥豪友人楊士弘見狀，乃即
    上前勸阻，戊○○、己○○及另10餘名友人竟基於傷害之犯
    意聯絡，毆打前來勸阻之楊士弘。戊○○仍不罷休，自其所
    駕駛之自用小客車內拿出上開改造手槍及子彈，其明知其所
    持有之上開改造手槍及子彈7顆，均具有殺傷力，而車牌號
    碼3881－HK號自用小客車內坐有因懼怕不敢下車之曾彥豪，
    如持槍朝車內射擊，通常會射擊到人體之頭部、四肢、心臟
    或其他重要器官，恐將導致人體大量出血，足以達到剝奪生
    命的結果，此為戊○○所預見並知悉，戊○○竟基於開槍向
    車內射擊，縱發生死亡結果，亦不違其本意之不確定殺人故
    意，持上開改造手槍朝該車前擋風玻璃及右側車身連續射擊
    7槍，而打裂前擋風玻璃及射穿該車之右前葉子板、駕駛座
    車門，幸未射中曾彥豪而未遂，己○○及其餘人則繼續將楊
    士弘拖至路旁繼續毆打，致楊士弘受有臉、頭皮及頸之挫傷
    、顱內受傷伴有開放性顱內傷口等傷害（戊○○及己○○傷
    害部分，已經判決確定），嗣戊○○等人因楊士弘已遭毆暈
    且聽聞救護車趕赴現場之聲音，始住手相繼離開。戊○○並
    於次日將其所使用前揭具殺傷力之改造槍枝拆解後丟棄於垃
    圾車而滅失。
二、癸○○於95年間某日，自某不詳姓名、年籍之成年人處取得
    具殺傷力之以色列IMI廠製941F型口徑9mm之制式半自動手槍
    （槍枝管制編號0000000000號）1枝及子彈數發後，即非法
    持有之。甲○○於95年3月間因職棒簽賭之事與綽號「面哥
    」之陳盛銘發生糾紛，甲○○為威嚇陳盛銘該方之人，於95
    年3月16日（起訴書誤載為95年3月17日）凌晨，與癸○○基
    於持有制式半自動手槍、子彈及恐嚇危害安全之犯意聯絡，
    由甲○○駕駛自用小客車搭載癸○○，共同攜帶上開具有殺
    傷力之制式半自動手槍至陳盛銘友人陳雲峰所經營之MACHI
    洗車廠，由癸○○下車持前揭制式半自動手槍1枝，朝MACHI
    洗車場鐵門連開10餘槍，以此等加害生命、身體、財產之方
    式恐嚇陳盛銘該方之人，致生危害於陳盛銘、陳雲峰等人之
    安全，甲○○、癸○○始一同離去（癸○○持有手槍及恐嚇
    部分已經判決確定）。
三、案經桃園縣政府警察局中壢分局報由臺灣桃園地方法院檢察
    官檢察官指揮偵辦及高雄市政府警察局鼓山分局報請臺灣高
    雄地方法院檢察署呈請臺灣高等法院檢察署檢察長令轉臺灣
    桃園地方法院檢察署檢察官偵查起訴。
    理  由
壹、有罪部分（即戊○○、甲○○上訴部分）
一、事實一戊○○殺人未遂部分：
    訊據被告戊○○對於94年2月28日2時25分許，在桃園縣中壢
    市○○路與復興路口之奪標KTV店前，持改造手槍、子彈射
    擊車牌號碼3881－HK號自用小客車等情坦承不諱，惟辯稱：
    無殺人犯意，當時車上無人等語。辯護人辯以：依據現場照
    片所示，該車受損部位為天窗、儀表板，如果被告戊○○係
    朝人射擊，以現場距離如此近，人的體積相當大之情形下，
    被害人曾彥豪之身上應該會有槍傷，然曾彥豪並無槍傷，可
    見戊○○應無殺人之犯意云云。惟查：
(一)、刑法上殺人未遂罪與傷害罪之區別，端在以加害人於行為之
    初有無戕害他人生命之故意為斷。至殺人犯意之存否，固係
    隱藏行為人內部主觀之意思，被害人傷痕之多寡、受傷處所
    是否即為致命部分、傷勢輕重程度、加害人下手情形、所用
    兇器為何，並與被害人曾否相識、有無宿怨等情，雖不能執
    為區別殺人未遂與傷害之絕對標準，然非不得旴衡審酌事發
    當時情況，觀其行為動機，視其下手情形、用力輕重、刺傷
    部位之手段，佐以其所執兇器、致傷結果、與被害人之關係
    暨行為後之情狀等予以綜合觀察論斷。
(二)、據證人A3於原審審理時證述：94年2月28日2時25分許，伊有
    在桃園縣中壢市○○路○○路口之奪標KTV店，當時光線非
    常充足，伊就站在鹹酥雞攤位的旁邊，伊有目擊到槍聲，有
    人因為停車擦撞起衝突，開槍之前有1個人在車外被毆打，
    約有10個以上的人在毆打該人，當天引發衝突、帶人打人、
    開槍的人就是在庭的被告戊○○，戊○○站在車牌號碼3881
    －HK號自用小客車駕駛座的側邊，拿著1把長槍朝著車子的
    駕駛座連續射擊，車子駕駛座有坐著另1個人，伊知道戊○○約開了7、8槍，子彈射擊的位置是在駕駛座附近，遭到槍
    擊的人並未下車，槍擊後車輛之的外觀、儀表板、天窗都有
    毀損等語（見97年度訴字第485號卷(一)第289頁至第299頁）
    ；證人A2於原審審理時證述：94年2月28日2時25分許，伊有
    在桃園縣中壢市○○路○○路口之奪標KTV店，駕駛車牌號
    碼3881－HK號自用小客車之人因為倒車稍微碰撞到對方的車
    子，對方馬上停車、下車，後面跟著4、5輛車子圍到附近，
    車上的人下車到車牌號碼3881－HK號自用小客車旁邊，要硬
    拖開車的人下車，然後有1個人過去勸阻，該人就被10幾個
    人毆打，戊○○當天也有在現場，戊○○是開槍的人，戊○○是單手持著手槍，約開了7、8槍，先朝擋風玻璃或是駕駛
    座射擊，後來再轉向駕駛座的車門射擊，戊○○是站在同一
    個地方連續射擊，當時車上有1個人坐在駕駛座上，槍擊彈
    孔的位置有1個是在擋風玻璃上，其他都是在駕駛座的門板
    上等語（見97年度訴字第485號卷(一)第289頁至第308頁），
    並有桃苗汽車股份有限公司維修明細表1份及採證照片附卷
    可佐（見95年度偵字第20272號卷(一)第131頁至第133頁、第
    139頁至第145頁、95年度偵字第20272號卷(四)第730頁至第
    732頁、第740頁至第746頁、95年度偵字第20272號卷(五)第36
    頁至第70頁），觀諸證人A2、A3與戊○○均素不相識，當無
    虛偽陳述以誣陷之必要，證人A2、A3證述之內容互核一致，
    具可信性，是戊○○前開持槍射擊乘坐於自用小客車上之曾
    彥豪等情，應堪認定。
(三)、被告戊○○係成年人，對以具有殺傷力之改造手槍、子彈，
    對人發射，有致人死亡可能，當有所認識，不能諉為不知，
    且其係持具有殺傷力之改造手槍、子彈近距離往前方之車輛
    內射擊，而依現場照片所示，其射擊之部位，係朝車前擋風
    玻璃及右側車身連續射擊7槍，打裂前擋風玻璃及射穿該車
    之右前葉子板、駕駛座車門，當時曾彥豪坐在駕駛座上，以
    其射擊之方位，可能擊中曾彥豪之頭部、頸部或背部脊椎等
    重要身體器官，或因子彈貫穿身體胸部而射中心臟、肺臟、
    肝、胃、腎等重要臟器，均足以發生曾彥豪死亡之結果，此
    為一般人所得認識，戊○○既屬具有相當智識程度之成年人
    ，其對於此可能發生死亡之結果，應有所認識及預見，猶恣
    意持槍朝曾彥豪所坐之駕駛座開槍射擊達7發子彈之多，雖
    曾彥裕並未遭子彈擊中，然戊○○仍有不確定殺人故意甚明
    。是其基於不確定之殺人故意持具有殺傷力之改造手槍、子
    彈射殺曾彥豪，幸未射中而未遂等情，堪予認定。被告戊○○聲請傳喚證人丙○○以證明伊開槍時，車上無人，丙○○
    於本院雖證稱：當時二部車各下來二人發生爭吵云云，然又
    稱：因距離太遠，不確定車上的人是否全下來，對戊○○是
    否開槍，向何方開槍亦不清楚云云（本院卷第239、240頁）
    ，亦無從證明戊○○射擊時，曾彥豪不在車上，自不足資為
    有利於被告戊○○之認定。
二、事實二甲○○持有手槍部分：
    被告甲○○對於95年3月16日凌晨載癸○○至MACHI洗車廠，
    由癸○○持槍射擊MACHI洗車廠一事矢口否認，辯稱：95年3
    月16日伊雖然有與癸○○至MACHI洗車廠，但是伊當時與癸○○有一段距離，伊並不知道癸○○有開槍云云。惟：
(一)、癸○○對於其於95年初某日，自某姓名、年籍不詳之成年人
    處取得具有殺傷力之以色列IMI廠製941F型口徑9mm之制式半
    自動手槍1枝及子彈數發，而非法持有上開具有殺傷力之槍
    枝及子彈，並於95年3月16日凌晨，因甲○○與陳盛銘之賭
    債糾紛，前往MACHI洗車廠，持上開制式半自動手槍及子彈
    射擊MACHI洗車廠等情，於原審準備程序及審理時供承不諱
    （見97年度訴字第485號卷(一)第67頁、第69頁），並據證人
    陳雲峰於警詢時證述：95年農曆年過完後沒多久，伊所經營
    位在桃園縣中壢市○○路○段100號之MACHI洗車廠遭人開槍
    ，當時洗車廠休息，伊也不知道是何人開槍，但是伊隔天開
    門做生意的時候，鄰居有跟伊說凌晨2、3點時有聽到鞭炮聲
    ，伊有看一下鐵捲門，上面有7、8個洞，伊懷疑是彈孔，後
    方的裝潢封板也有4、5個洞，伊也懷疑是彈孔，洗車廠內並
    無裝設監視錄影器材，伊有看過甲○○，因為甲○○曾到洗
    車廠找過綽號「面哥」之陳盛銘，但是伊並不認識甲○○，
    當時伊並未報案等語（見95年度偵字第20272號卷(二)第326頁
    至第327頁），復有照片5幀附卷可佐（見95年度偵字第2027
    2號卷(二)第331頁、第332頁），暨有前開制式半自動手槍1枝
    扣案可資佐證。再扣案之槍枝1枝經送內政部警政署刑事警
    察局鑑驗結果：認該槍枝（槍枝管制編號0000000000號）係
    以色列IMI廠製941F型口徑9mm之制式半自動手槍，機械性能
    良好，可擊發同口徑制式子彈，認具殺傷力，有該局95年10
    月11日刑鑑字第0950146713號鑑定書1份附卷可稽（見95 年
    度偵字第20272號卷(二)第338頁至第341頁），是癸○○持上
    開具有殺傷力之半自動手槍、子彈朝MACHI洗車廠射擊，藉
    以威脅陳盛銘、陳雲峰等人之生命、身體、財產安全等情，
    應堪認定。證人陳雲峰經原審合法通知及拘提均未到庭，有
    原審送達證書、拘票、在監在押全國紀錄表、個人基本資料
    查詢附卷可參，是證人陳雲峰已因所在不明而無法傳喚，然
    陳雲峰於警詢時關於本案待證事實之陳述，係其等對於親身
    經歷、親身所見聞被告甲○○、就本件案發經過之陳述詳實
    ，復核與卷內所附之其他證據吻合，又無其他證據證明證人
    陳雲峰之警詢筆錄內容有受污染而不宜作為證據之瑕疵，是
    其陳述具有可信之特別情況，且為證明被告甲○○本件犯罪
    事實存否所必要，依上開之規定，具有證據能力。附此敘明
    。
(二)、被告甲○○雖以前揭情詞置辯，惟據其於檢察官訊問時供稱
    ：伊去過MACHI洗車廠開過1次槍，另1次是癸○○開的，伊
    是用M11開的槍，癸○○是用沙漠之鷹，應該是和高雄用同1
    把槍，就是1枝黑色的短槍云云（見95年度偵字第20272號卷
    (二)第335頁）。甲○○若未與癸○○共同至MACHI洗車廠開槍
    ，何以知悉癸○○係持何種槍枝開槍？而癸○○於原審審理
    時以證人身分證述：MACHI洗車廠有經營職棒簽賭，甲○○
    有贏錢，但是對方並沒有付錢，伊才會說要幫甲○○處理看
    看，當天伊有跟對方通過電話，和對方約在洗車廠見面，可
    是到了洗車廠都沒有看到人，伊就叫甲○○先把車開走，之
    後伊才對著洗車廠開槍，要給對方警告，伊往洗車廠門口開
    了7、8槍，甲○○並不知道伊有攜帶槍枝，及要開槍的事情
    ，之後伊才搭計程車離開，伊當時還沒有跟甲○○決裂云云
    （見97年度訴字第485號卷(二)第152頁至第155頁），後又改
    稱：當天伊是叫被告甲○○先開車回去，伊去和對方談，甲○○就在洗車廠附近的街角等伊，後來伊沒有等到對方，伊
    就開槍警告對方，然後叫甲○○開車過來接伊云云（見97年
    度訴字第485號卷(二)第153頁）。證人癸○○前後證述不一，
    已難採信，其此部分之證述，不足為有利於甲○○之認定。
    又甲○○所使用之門號0000000000號行動電話通聯紀錄，甲○○與綽號「面哥」之人於95年3月16日1時6分26秒許之通
    聯紀錄內容為「面哥：喂，什麼事？甲○○：你明天幫我跟
    峰哥說一下不好意思，因為我今天拿烏茲在洗車廠開2門。
    面哥：你那麼衝動幹嘛，這種事你自己跟他道歉，我假裝不
    知道，你這樣他一定很生氣。甲○○：因為我今天等很久，
    很賭爛！面哥：神經病，你弄他等於弄到我。甲○○：我是
    被逼到」，有通訊監察譯文1份附卷可佐（見95年度偵字第
    20272號卷(三)第588頁），觀諸甲○○與癸○○持槍、彈射擊
    MACHI洗車廠後，甲○○隨即撥打電話予陳盛銘，甲○○豈
    能謂不知情？況本件係甲○○因賭債而與陳盛銘、陳雲峰間
    存有糾紛，甲○○豈有可能邀癸○○至MACHI洗車廠後，對
    於癸○○欲以何種方式處理毫無知悉？甲○○此部分之辯解
    ，自屬卸責之詞，不足採信。
(三)、綜上所述，被告甲○○於95年3月16日凌晨，夥同癸○○持
    前揭具殺傷力制式半自動手槍1枝及子彈，至陳盛銘友人陳
    雲峰所經營之MACHI洗車廠，由癸○○下車朝MACHI洗車場鐵
    門連開10餘槍，以此等加害生命、身體、財產之事恐嚇陳盛
    銘方面之人，致陳盛銘因而心生畏懼，而生危害於安全等情
    ，堪予認定。
三、
(一)、被告甲○○行為後，刑法第33條第5款業已修正規定「罰金
    ：新臺幣1,000元以上，以百元計算之」，與修正前舊刑法
    第33條第5款規定「罰金：1元（折算為新臺幣3元）以上」
    不同。比較新舊法結果，以舊法較有利於行為人，新法並無
    對被告較為有利之情形，自以修正前刑法第33條第5款規定
    有利於被告，應適用修正前之規定。
(二)、刑法第28條原規定：「二人以上共同『實施』犯罪之行為者
    ，皆為共同正犯。」新法修正為：「二人以上共同『實行』
    犯罪之行為者，皆為共同正犯。」將舊法之「實施」修正為
    「實行」。原「實施」之概念，包含陰謀、預備、著手及實
    行等階段之行為，修正後僅共同實行犯罪行為始成立共同正
    犯。是新法共同正犯之範圍已有限縮，排除陰謀犯、預備犯
    之共同正犯。新舊法就共同正犯之範圍既因此而有變動，自
    屬犯罪後法律有變更，而非僅屬純文字修正，應有新舊法比
    較適用之問題，惟就本件甲○○已著手實行之犯罪形態並無
    影響，經比較結果，甲○○行為後之法律並未較有利於被告
    ，仍應適用行為時之法律即舊法論處。
(三)、修正後之刑法刪除第55條關於牽連犯之規定，被告甲○○所
    犯刑法第305條、槍砲彈藥刀械管制條例第7條第4項之未經
    許可持有手槍罪，具有牽連犯之關係，依修正前即行為時之
    規定，應從一重之槍砲彈藥刀械管制條例第7條第4項之未經
    許可持有手槍罪處斷；依修正後之刑法既已刪除牽連犯之規
    定，則所犯上述各罪應依數罪併罰之規定分論併罰。比較新
    舊法之規定，修正後之規定並非較有利於被告應以修正前之
    規定較有利於被告。
(四)、綜上所述，綜合本件全部罪刑比較之結果，認以舊刑法較有
    利於被告甲○○，故應一體適用舊刑法。
(五)、關於刑法第25條、第26條未遂犯之規定，就刑法第25條第1
    項關於「已著手於犯罪行為之實行而不遂者，為未遂犯」之
    規定並未修正，而同條第2項於94年1月7日修正、95年7月1
    日施行前之規定為：「未遂犯之處罰，以有特別規定者，為
    限」，修正後則為：「未遂犯之處罰，以有特別規定者為限
    ，並得按既遂犯之刑減輕之」，另刑法第26條修正前為：「
    未遂犯之處罰，得按既遂犯之刑減輕之。但其行為不能發生
    犯罪之結果，又無危險者，減輕或免除其刑」，修正後則為
    ：「行為不能發生犯罪之結果，又無危險者，不罰」，是除
    不能未遂犯修正為不罰以外，僅二條文條項之移列。被告戊○○已著手殺人犯行，僅未達到被害人曾彥豪死亡之結果，
    其未遂型態既非不能未遂犯，則修正後刑法第25條、第26條
    之修正內容，對於被告戊○○並無有利或不利之影響，應無
    適用修正後刑法第2條第1項規定比較新舊法適用之問題。
(六)、刑法第38條有關沒收之規定亦經修正，惟沒收為從刑，如前
    述，從刑附屬於主刑，除法律有特別規定者外，依主刑所適
    用之法律，本件主刑部分即宣告刑所據以決定之罪、刑法律
    既適用修正前之舊法，沒收部分自應從之。
(七)、修正前刑法第55條規定「一行為而觸犯數罪名，從一重處斷
    」，此即學理上所稱之「想像競合犯」，雖經修正為「一行
    為而觸犯數罪名者，從一重處斷。但不得科以較輕罪名所定
    最輕本刑以下之刑」，惟此最低度刑科刑之限制核屬法理之
    明文化，並非修正後刑法第2 條第1 項所稱之「法律變更」
    ，毋須依該條項規定為新、舊法之比較，應依法律適用之一
    般原則逕行適用修正後之法律。
四、論罪科刑：
(一)、被告戊○○就事實一開槍射擊曾彥豪之行為，係犯刑法第
    271條第2項、第1項之殺人未遂罪，其基於殺人之犯意著手
    殺傷曾彥豪，然未生死亡之結果，爰依修正後刑法第25條第
    2項之規定，按既遂犯之刑減輕之。
(二)、被告甲○○就事實二所為，係犯槍砲彈藥刀械管制條例第7
    條第4項之未經許可，持有手槍罪、同條例第12條第4項之未
    經許可，持有具殺傷力之子彈罪及刑法第305條之恐嚇罪。
    其以一持有之行為，同時持有具有殺傷力之制式半自動手槍
    、子彈，同時觸犯未經許可，持有手槍罪及未經許可持有子
    彈罪2罪名，應依修正後刑法第55條前段想像競合犯之規定
    ，依較重之未經許可，持有手槍罪處斷。公訴人認被告甲○○與癸○○係犯槍砲彈藥刀械管制條例第8條第4項之未經許
    可，持有具有殺傷力之改造手槍罪，然癸○○於原審審理中
    已坦承其係持其所有之扣案制式半自動手槍射擊MACHI洗車
    廠，起訴法條尚有未洽，惟經公訴檢察官已於98年4月28日
    原審審理程序時增列槍砲彈藥刀械管制條例第7條第4項之未
    經許可，持有手槍罪（見97年度訴字第485號卷 (二)第174
    頁背面），基於檢察一體之原則，無庸另行變更起訴法條，
    附此敘明。甲○○與癸○○就上開犯行間，有犯意聯絡及行
    為分擔，為共同正犯。又甲○○係因賭債糾紛，始於95年3
    月16日邀約癸○○攜帶槍、彈至MACHI洗車廠恐嚇陳盛銘等
    人，甲○○顯係因意圖犯恐嚇危害安全罪而持有槍、彈，嗣
    後果持之以犯恐嚇危害安全罪，所犯上開2罪名間，具有方
    法結果之牽連關係，為牽連犯，應依修正前刑法第55條規定
    從一重之未經許可，持有手槍罪處斷。甲○○之辯護人於原
    審審理時雖另辯護稱：甲○○於95年9月25日之警詢中已自
    白本件相關事件過程，符合自首之要件云云，惟甲○○於警
    詢中僅供述癸○○與丁○○下車持槍朝MACH I洗車廠射擊，
    並未自白其涉有本件犯行，且甲○○上開犯行，於其遭警查
    獲前，亦經員警經由通訊監察知悉，有電話通聯譯文1份附
    卷可佐（見95年度偵字第20272號卷(三)第588頁），是並不符
    合自首之要件。
(三)、原審以被告戊○○、甲○○前開犯罪，事證明確，適用槍砲
    彈藥刀械管制條例第7條第4項、第12條第4項，刑法第2條第
    1項前段、第25條、第42條第3項，刑法第271條第2項、第1
    項、第305條、修正前刑法第55條、第28條，刑法施行法第1
    條之1之規定，審酌槍枝、子彈屬高度危險之物品，非經主
    管機關許可不得擅自持有，以維社會大眾安全，而被告甲○○竟無故持有具殺傷力之制式手槍及子彈，對社會之秩序及
    安寧危害甚深，戊○○對於不認識之路人，僅因細故，即持
    槍射殺他人，對於社會治安造成重大危害，甲○○僅因債務
    問題，即與癸○○持槍恐嚇他人，均值非難，甲○○否認犯
    行，態度不佳，而戊○○犯罪後尚能坦承犯行表示悔悟，並
    交出所持有之槍枝，及其等持有槍彈之動機、數量，兼衡其
    等品行、智識程度等一切情狀，分別就戊○○殺人未遂罪，
    處有期徒刑伍年貳月；甲○○共同未經許可，持有手槍罪，
    處有期徒刑伍年貳月，併科罰金新台幣捌萬元。並以修正前
    刑法第42條第1項、第2項、第3項原規定「罰金應於裁判確
    定後兩個月內完納，期滿而不完納者，強制執行，其無力完
    納者，易服勞役；易服勞役以1元以上3元以下，折算1日，
    但勞役期限不得逾6個月；罰金總額折算逾6個月之日數者，
    以罰金總額與6個月之日數比例折算」，此折算標準並應適
    用修正前罰金罰鍰提高標準條例第2條規定，就其原定數額
    提高為100倍折算1日，亦即被告甲○○就易服勞役折算標準
    ，應以銀元100元以上300元以下之數額折算1日，經換算為
    新臺幣，則應以新臺幣300元以上900元以下折算1日。至依
    95 年7月1日施行之修正後刑法第42條第1項、第3項、第5項
    則規定「罰金應於裁判確定後2個月內完納，期滿而不完納
    者，強制執行，其無力完納者，易服勞役。但依其經濟或信
    用狀況，不能於2個月內完納者，得許期滿後1年內分期繳納
    。遲延1期不繳或未繳足者，其餘未完納之罰金，強制執行
    或易服勞役；易服勞役以新臺幣1,000元、2,000元或3,000
    元折算一日，但勞役期限不得逾1年；罰金總額折算逾1年之
    日數者，以罰金總額與1年之日數比例折算」，並將原罰金
    罰鍰提高標準條例第2條之規定刪除，是以新法所定易服勞
    役之折算標準為新臺幣1,000、2,000、3,000元折算1日。經
    比較結果，易服勞役之規定，以修正後之規定較有利於被告
    甲○○，依修正後刑法第42條第3項之規定，就被告甲○○
    所處罰金刑部分，諭知罰金易服勞役之折算標準。及扣案以
    色列IMI廠製941F型口徑9mm之制式半自動手槍（槍枝管制編
    號0000000000號，含彈匣）1枝，屬違禁物，依刑法第38條
    第1項第1款之規定，對甲○○宣告沒收。至於被告戊○○持
    以射擊曾彥豪所用之改造手槍1把及子彈7發，改造手槍業經
    戊○○於案發後丟棄，而子彈7發已於案發時射擊殆盡，此
    據被告戊○○於檢察官訊問時供述明確（見95年度偵字第20
    272號卷(二)第228頁、第260頁），改造手槍已滅失，子彈已
    經擊發，而非違禁物，均不予宣告沒收。復以公訴意旨另以
    ：甲○○於95年3月間因職棒簽賭之事與綽號「面哥」之陳
    盛銘發生糾紛，於95年3月15日，甲○○與陳盛銘在桃園縣
    中壢市○○路○段100號陳雲峰所經營之MACHI洗車廠談判不
    順，竟與癸○○、辛○○（通緝中）基於恐嚇之犯意聯絡，
    由癸○○指示辛○○，將其所有可發射子彈具殺傷力之不詳
    槍枝2枝交予甲○○，甲○○即於同日夜間至MACHI洗車廠，
    朝洗車廠後面的老街溪方向射擊2槍等情，因認甲○○此部
    分亦涉犯槍砲彈藥刀械管制條例第8條第4項、同條例第12條
    第4項及刑法第305條之罪。惟訊據被告甲○○對於95年3月
    15日其持槍射擊老溪街一情雖供承不諱，然癸○○則稱：95
    年3月15日甲○○有無至老街溪開槍伊並不知情，伊也沒有
    提供槍枝給甲○○云云。經查，甲○○對於95年3月15日至
    老街溪持槍射擊一事雖供承不諱，而甲○○於95年3月15日
    與友人「阿富」之行動電話通聯譯文亦為「甲○○：今天你
    都沒有去。阿富：去哪？甲○○：「風哥」那裡，我在那幹
    2門（開2槍）。阿富：幹誰？甲○○：往天上阿，他那後面
    是老街溪，我就朝後面幹2門，結果大家都跑掉」，有行動
    電話通聯譯文1份附卷可查（95年度偵字第20272號卷(四)第68
    4頁背面）。惟遍觀全卷，除甲○○之單一自白外，並無其
    他證據足以佐證，且甲○○持槍射擊老街溪即係恐嚇MACHI
    洗車廠，亦未見公訴人舉證。此外，復查無其他積極事證足
    證甲○○確有公訴人所指之此部分犯行，自屬不能證明甲○○之此部分犯罪。因公訴意旨認此部分與前開論罪科刑部分
    有連續犯之裁判上一罪關係，故不另為無罪之諭知。均於判
    決理由詳予說明。經核原判決關於上開部分，認事用法及量
    刑均無不合，被告戊○○、甲○○上訴猶執陳詞否認犯罪，
    並非有理由，應予駁回。
貳、無罪部分（即檢察官上訴部分）
一、公訴意旨略以：
(一)、被告癸○○、戊○○、甲○○（綽號「阿炫」）、辛○○（
    綽號「賢哥」，通緝中）、丁○○（綽號「鴨母」）、庚○○（綽號「阿強」）等人平日即在桃園縣中壢市地區活動，
    於93年1月間某日，在桃園縣桃園市○○路169號之奇蹟餐廳
    內，由癸○○發起組織以幫助信用不良之人偽造資料向銀行
    申貸抽取高額佣金，並經營地下錢莊貸放款項後，再暴力脅
    迫討債，或擁槍自重，動輒開槍示威以解決紛爭等犯罪為宗
    旨之「海嘯堂」，並由癸○○擔任創堂堂主、戊○○為副堂
    主，其餘幫眾則均聽令癸○○、戊○○之命令行事，嗣再陸
    續吸收被告己○○（綽號小裕、阿盛）、乙○○、壬○○等
    人為成員，於94年1月間，在桃園縣桃園市○○路398號之住
    都飯店內，藉尾牙聚餐機會，正式成立四海幫海嘯堂，並升
    任戊○○、己○○為正、副堂主，指揮其餘幫眾，癸○○則
    隱為幕後總指揮，對外宣稱係舉國週知之犯罪組織「四海幫
    」下屬堂口，而以「四海幫海嘯堂」之名，從事各項相關犯
    罪行為，認癸○○係犯組織犯罪條例第3條第1項之發起、主
    持、指揮犯罪組織罪嫌，戊○○、己○○、甲○○、庚○○
    、丁○○、乙○○及壬○○係犯組織犯罪條例第3條第1項後
    段之參與犯罪組織罪嫌。
(二)、被告庚○○知悉沈德鈞所經營位在桃園縣平鎮市○○路○段2
    23號1樓聯合行銷股份有限公司（下稱聯合公司），係專營
    代辦房屋及信用貸款業務，對外經營地下錢莊，於94年3月
    間，庚○○要求聯合公司將信用不好之客戶轉介，為沈德鈞
    所拒絕，又被告癸○○因知悉張傑雄所經營，位於桃園縣平
    鎮市○○路○段296號之良宏行銷企業社，係專營銀行貸款代
    辦業務，亦有許多信用不好之客戶，癸○○乃表明其四海幫
    海嘯堂「傑哥」身分，要求張傑雄將客戶轉介向海嘯堂所經
    營之地下錢莊借款，並恫嚇如不配合，即會有進一步動作，
    卻為張傑雄所拒，嗣張傑雄所雇用員工徐裕淇、謝中鈞、劉
    守恆於94年3月18日凌晨2時15分許，在桃園縣平鎮市○○路
    ○段457巷發放小廣告時，與庚○○、江俊育生有爭執而互毆
    ，徐裕淇等人並遭庚○○、江俊育毆傷（傷害部分業據撤回
    告訴），被告癸○○於94年3月19日凌晨0時30分許致電張傑
    雄，確認張傑雄不願善了前揭紛爭，竟因此對沈德鈞、張傑
    雄均心生不滿，癸○○、庚○○基於持有具殺傷力槍枝、子
    彈及恐嚇危害安全之犯意聯絡，癸○○指揮庚○○及不詳姓
    名、年籍之組織成員，先於94年3月19日凌晨3時許，持癸○○所提供廠牌、型號不詳，可發射子彈具殺傷力之手槍、霰
    彈槍各1枝及子彈數發，前往聯合公司朝鐵捲門射擊，致聯
    合公司鐵捲門遭射穿30個彈孔後始離去，並於同日凌晨3時
    40分許，再至良宏行銷企業社前，持前揭槍枝、子彈，朝良
    宏行銷企業社鐵捲門及落地玻璃連開6槍，致鐵捲門及落地
    玻璃各被射穿1孔後始離去，癸○○並於事後電告沈德鈞，
    開槍僅是給聯合公司教訓，要其莫再追究徐裕淇等遭毆傷之
    事，致張傑雄、沈德鈞因此心生畏懼，恐生命、身體、財產
    安全會受有損害，認被告癸○○、庚○○係犯槍砲彈藥刀械
    管制條例第8條第4項、同條例第12條第4項及刑法第305條之
    罪嫌。
(三)、被告癸○○於94年8月間，經由姓名、年籍不詳綽號「信哥
    」之成年男子（下稱「信哥」）之告知，得知姓名、年籍亦
    不詳綽號「K紅」成年男子（下稱「K紅」）之友人，擬自高
    雄北上購買大批毒品，竟夥同被告戊○○、己○○、甲○○
    、辛○○與「信哥」、「K紅」等人基於意圖為自己不法所
    有之強盜犯意聯絡，由癸○○佯裝毒品賣家要出售毒品予「
    K紅」之友人，並約於94年8月15日夜間在桃園縣大溪交流道
    附近交易，再由「信哥」通報確認「K紅」及同行之人的行
    蹤，嗣於94年8月15日21時38分許，「K紅」及其友人攜帶大
    筆現金至桃園縣大溪交流道附近約定地點時，即由癸○○持
    其所有之以色列IMI廠製941F型口徑9mm，機械性能良好，可
    擊發同口徑制式子彈，具殺傷力之制式半自動手槍1支，戊○○、己○○分持鋁棒等兇器，致使「K紅」友人不敢抗拒
    後，強奪其所有內裝約新台幣（下同）250萬現金之黑色女
    用手提袋，得手後癸○○、戊○○、己○○、辛○○隨即搭
    乘甲○○所駕駛之車輛逃離現場，並朋分所強盜之現金，認
    被告癸○○、甲○○、戊○○、己○○涉犯槍砲彈藥刀械管
    制條例第7條第4項及刑法第330條之罪嫌。
(四)、甲○○於95年3月間因職棒簽賭之事與綽號「面哥」之陳盛
    銘發生糾紛，於95年3月15日，甲○○與陳盛銘在桃園縣中
    壢市○○路○段100號陳雲峰所經營之MACHI洗車廠談判不順
    ，於同日夜間，由丁○○開車載甲○○與壬○○至桃園縣中
    壢市○○路之「緣圓園茶藝館」，與陳盛銘談判，卻仍無結
    果，癸○○乃於95年3月16日凌晨，夥同甲○○、辛○○、
    丁○○，共乘丁○○所駕駛車輛至前揭洗車廠，由癸○○、
    丁○○下車持前揭具殺傷力槍枝2把，朝MACHI洗車廠鐵門連
    開10餘槍，立威恐嚇陳盛銘該方之人後，始一同離去，認被
    告丁○○亦涉犯槍砲彈藥刀械管制條例第8條第4項、同條例
    第12條第4項及刑法第305條之罪嫌。
二、按犯罪事實應依證據認定之，無證據不得認定犯罪事實；被
    告或共犯之自白，不得作為有罪判決之唯一證據，仍應調查
    其他必要之證據，以察其是否與事實相符；不能證明被告犯
    罪或其行為不罰者應諭知無罪之判決，刑事訴訟法第154 條
    第2 項、第156 條第2 項、第301 條第1 項定有明文。又認
    定不利於被告之事實，須依積極證據，苟積極證據不足為不
    利於被告事實之認定時，即應為有利於被告之認定；而認定
    犯罪事實所憑之證據，雖不以直接證據為限，間接證據亦包
    括在內，然而無論直接或間接證據，其為訴訟上之證明，須
    於通常一般之人均不致有所懷疑，而得確信其為真實之程度
    者，始得據為有罪之認定，最高法院30年上字第816 號、76
    年臺上字第4986號著有判例可資參照。另刑事訴訟法第156
    條第2 項規定，被告或共犯之自白，不得作為有罪判決之唯
    一證據，仍應調查其他必要之證據，以察其是否與事實相符
    ；其立法旨意乃在防範被告或共犯自白之虛擬致與真實不符
    ，故對自白在證據上之價值加以限制，明定須藉補強證據以
    擔保其真實性；而所謂補強證據，係指除該自白本身之外，
    其他足以證明該自白之犯罪事實確具有相當程度真實性之證
    據而言，雖所補強者，非以事實之全部為必要，但亦須因補
    強證據之質量，與自白之相互利用，足使犯罪事實獲得確信
    者，始足當之；又共犯之自白，縱所述內容一致，仍為自白
    ，究非屬自白以外之其他必要證據，尚不足以謂共犯之自白
    相互間得作為證明其所自白犯罪事實之補強證據，最高法院
    96年度臺上字第1041號判決意旨亦可資參照，合先敘明。
三、經查：
(一)、甲○○、戊○○、己○○、癸○○、庚○○、壬○○、乙○○、丁○○被訴違反組織犯罪條例犯行部分：
１、訊據甲○○、戊○○、己○○、癸○○、庚○○、壬○○、
    乙○○、丁○○均否認有何違反組織犯罪條例犯行，均辯稱
    ：伊等人沒有成立四海幫海嘯堂，並無違反組織犯罪條例犯
    行等語。公訴人認被告甲○○、戊○○、己○○、癸○○、
    庚○○、壬○○、乙○○、丁○○涉有上揭犯行，無非係認
    被告戊○○、甲○○於偵查中之供述、證人A2、A3、A4、A5
    於偵查中之證述及卷附之通訊監察譯文為主要論據。
２、按組織犯罪防制條例第2條規定所稱之犯罪組織，係指「三
    人以上，有內部管理結構，以犯罪為宗旨或其成員從事犯罪
    活動，具有集團性、常習性及脅迫性或暴力性之組織」而言
    ，組織犯罪防制條例第2條、最高法院91年臺上字第3844號
    判決意旨可資參照。是故，組織犯罪防制條例所稱之犯罪組
    織，自集團性而言，除人數應要有3人以上之外，尚需有內
    部之管理結構，即主持人與組織成員間有層級之分，且組織
    本身不因主持人、管理人或成員之更換，而有所異同；自常
    習性而言，該組織具有存續性，並非單為某一特定犯罪成立
    之共犯或犯罪組合；自脅迫性、暴力性而言，係指該組織以
    不正當手段從事某種類或不特定種類之犯罪為目的，始足當
    之。又犯罪組織之成員所以可罰，甚至可以宣告強制工作，
    乃係因以組織型態從事犯罪，內部結構階層化，並有嚴密之
    控制關係，所造成之危害、對社會之衝擊及對民主制度之威
    脅，遠甚於一般之非組織犯罪所致，司法院大法官會議釋字
    第528號解釋意旨可供參照。是故，組織犯罪條例所稱犯罪
    組織，重在其內部具有「管理結構」及其成立宗旨在於「從
    事犯罪」，且其整體而言具有集團性、常習性及脅迫性等特
    質。又所謂「內部管理結構」即有上下從屬關係之謂，亦即
    組織內部有主持人或首領與幫眾層級之分，有階級領導，下
    屬須服從主持人或首領之命令行事，違抗者依內部規範懲處
    ，至所謂「常習性」指組織以長期存續為目的；是組織犯罪
    條例所指之「組織」，自集團性而言，除應要有3人以上外
    ，該組織須有內部管理結構，主持人與成員間應有層級之分
    ，且組織本身亦不應因主持人或其他管理人或成員之更換而
    有所異同；自常習性而言，該組織之存續在時間上具有永久
    性，且並非為某一特定犯罪，或某特定人士而組成；而自脅
    迫性、暴力性而言，該組織成立之目的係以不正當手段從事
    某種類或不特定種類之犯罪為目的，始足當之，上開要件缺
    一不可。若數人雖共同以某種特定犯罪為目的，然其內部並
    無階級領導，無所謂下屬須服從主持人或首領之命令行事，
    違抗者應依內部規範懲處等情事，即難以組織犯罪防制條例
    相關規定論擬。
３、甲○○於警詢時雖供述：桃園四海幫海嘯堂於93年1月初成
    立，在桃園縣桃園市奇蹟餐廳成立，創堂堂主為癸○○，現
    任堂主為戊○○，成員有董志成、薛高良、辛○○、被告己○○、梁震、丁○○、楊大從，其他還有一些伊不知道名字
    的成員，其中癸○○、被告戊○○、董志成、薛高良、辛○○在幫派裡屬於「哥字輩」的，其他的成員算是一般的幫眾
    ，伊加入海嘯堂約1年餘，沒有入幫儀式，因為伊認識癸○○8年多了，癸○○主動來叫伊幫他做事，海嘯堂以桃園縣
    中壢市○○路的大興檳榔攤為堂口，戊○○住處也是幫派的
    聚會據點，之前癸○○擔任堂主時都是由被告癸○○開立公
    司幫信用不良之人偽造資料向銀行申貸，現任的堂主戊○○
    則以販賣K他命來維持幫派運作，94年1月份癸○○見戊○○
    已自成一格，為隱身幕後操控，在桃園縣桃園市住都飯店舉
    辦年終尾牙餐會時推舉戊○○擔任堂主，癸○○為幕後總指
    揮，戊○○目前帶領的成員有楊大從、己○○及另外10多人
    ，專以販毒、暴力討債為生，目前癸○○與戊○○各自成立
    獨立體系，但是戊○○仍聽命於癸○○指揮辦事，或互相支
    援人力及火力，這些事情都是癸○○跟伊說的，癸○○跟伊
    說伊也是海嘯堂的成員等語（見95年度偵字第20272號卷(一)
    第147頁至第148頁、第155頁、第156頁），丁○○於檢察官
    訊問雖證述：伊認識戊○○、癸○○、甲○○等人，伊是認
    識甲○○後才聽說他是四海幫海嘯堂等語（95年度偵字第
    20272號卷(三)第477頁、第478頁）。惟甲○○、丁○○上開
    供述之內容，均係聽聞他人而來，本即不得以此籠統之供述
    為不利於其餘被告之認定，而證人甲○○證述戊○○係以販
    毒、暴力討債維生，卷內亦無其他證據足以佐證，且本件公
    訴人復未提出具體證據證明四海幫係以犯罪為宗旨之結社、
    係有內部管理結構，並以犯罪為宗旨或以其成員從事犯罪活
    動，具有集團性、常習性及脅迫性或暴力性之犯罪組織，自
    難認四海幫海嘯堂係以犯罪為宗旨。何況甲○○於原審審理
    時以證人身分證述：伊在偵查中所述海嘯堂的名單，都是癸○○的朋友，因為伊當初與癸○○有糾紛，且警察也有誤導
    伊，所以伊才回答這些人都有云云（見97年度訴字第485號
    卷(二)第99頁），甲○○證述之內容前後不一，顯無憑信性，
    自不能以證人甲○○於警詢中之證述，為認定戊○○、己○○、癸○○、庚○○、壬○○、乙○○、丁○○有何違反組
    織犯罪條例犯行之依據。
４、戊○○於檢察官訊問時固以證人身分證述：於94年1月份在
    住都飯店舉辦中環消費金融代辦公司尾牙上，癸○○說要成
    立海嘯堂，就伊所知四海幫上面的人不同意成立海嘯堂，但
    是癸○○自認已經成立海嘯堂，癸○○把這些參加吃飯或是
    和他一起工作的人全部歸類在海嘯堂上，海嘯堂的人員有伊
    、癸○○、甲○○、己○○、彭國盛、阿正、阿成、阿青、
    阿富，還有一些人伊不知道名字，成員約有10來個，從該次
    餐會就開始在外面打著海嘯堂的名義，當時堂內兄弟及癸○○都說堂主是伊，但是伊只是被癸○○強冠上堂主名義，癸○○是這個堂口上面的領導人，大家稱呼己○○是副堂主，
    只是隨便叫，海嘯堂成立之後並沒有固定的活動，各做各的
    ，因為四海幫上面的人不承認有這個堂口，所以沒有給任何
    的資源，必須要自己去找事情作、自己生活，伊是幫伊姑丈
    處理債務及開立1家夜店，但是後來伊的朋友鄭繼成於之後2
    、3個月被人開槍打死，鄭繼成被打死的原因是因為癸○○
    和對方有糾紛所引起，這件事情發生後鄭繼成的家屬並沒有
    得到他們的照顧，伊就決定要慢慢離開等語（見95年度偵字
    第20272號卷(二)第226頁至第227頁）。甲○○與戊○○於95
    年2月8日之通話內容雖為「甲○○：就在那裡弄1個放款公
    司阿！戊○○：恩！甲○○：然後弄個阿仁哥的分堂阿！對
    不對！戊○○：那你要挺我阿！…甲○○：阿仁哥！我真的
    覺得，海嘯堂不行就這樣沒有！戊○○：阿炫，我跟你講好
    了拉，海嘯你不能去扯到誰，你知道嗎？甲○○：我知道！
    戊○○：對阿！甲○○：我只認同，不是我只認同，現在就
    是新一輩的老大，仁哥！…戊○○：你扯到他，我就很難那
    個了！甲○○：你是說大老闆！戊○○：我說你不能扯到誰
    ，不能扯到傑哥！甲○○：沒有扯到他阿！戊○○：你把他
    一扯進來，我就很難做事拉！甲○○：我不會扯到大老闆ㄟ
    ！戊○○：因為你扯到他，你也知道他欠公司多少錢！…戊○○：阿炫！我跟你講，你要報公司名字的話，你要給公司
    一點利潤，你懂嗎？甲○○：我知道！」有通聯譯文1份附
    卷可佐（見95年度偵字第20272號卷(四)第677頁至第678頁）
    。惟依戊○○上開證述可知，癸○○、甲○○、己○○等人
    雖有加入四海幫海嘯堂，然加入四海幫海嘯堂之成員間並無
    強化至階級領導，下屬須服從主持人或首領之命令行事，違
    抗者依內部規範懲處，自與前揭所謂犯罪組織須具「內部管
    理結構」有別。再者，本件公訴人認癸○○等人主持及參與
    犯罪組織，惟就該組織之「組織章程」或類似規範？下屬是
    否須服從首腦指揮，若有違抗，內部如何懲處之情形？另就
    該組織中，有關主持人或其他管理人或成員更換時，究竟有
    如何之替代約定？苟為公訴人認定之主持人癸○○無從領導
    時，該組織是否繼續存在，而具有永久性？等攸關該組織是
    否為犯罪組織之構成要件，均未舉證以實其說。此外，遍閱
    全卷，亦查無任何證據證明癸○○所指揮之犯罪組織有加入
    組織應服從之內部幫規、戒條等規定，下屬、幫眾之戊○○
    等人如違抗命令將遭受懲處等內部結構存在。故癸○○等人
    雖有本件所涉已判決確定或尚未確定之前開犯行，雖有多人
    犯罪，但無證據證明已成犯罪組織，長期以犯罪為目的，則
    衡諸上開組織犯罪條例定義及說明，尚無法認定癸○○等人
    具有內部之管理結構，且已發展成一常態性，具有獨立性質
    之犯罪組織，自難僅因渠等有犯罪行為，即據此認定癸○○
    等人有違反組織犯罪防制條例，而有主持或參與犯罪組織之
    情。
５、證人A3於原審審理時雖證述：伊在目擊的過程中，有聽到對
    方自稱是海嘯堂的人員等語（見97年度訴字第485號卷(一)第2
    93頁），證人A2於原審審理時證述：當天開槍的人有說他是
    海嘯堂的「阿仁」，是在槍聲之後對在場的人用咆哮的方式
    說的，聲音很大聲等語（見97年度訴字第485號(一)第305頁）
    （以上二人所證述內容，係指前開戊○○有罪部分），證人
    A4於檢察官訊問時證述：庚○○有跟伊說他是四海幫海嘯堂
    ，說南區地下錢莊都是他們在負責，要良宏行銷企業社配合
    他，伊有見過癸○○，癸○○都與庚○○在一起，伊還見過
    癸○○有一個小弟叫乙○○，全桃園南區中壢、楊梅地區○○道他們自稱是四海幫海嘯堂的成員，他們在外面常常打人
    、開槍，很多人都吃過他們的虧，伊並不知道海嘯堂的堂主
    為何人等語（見95年度偵字第20272號卷(三)第492頁、第493
    頁），證人A5於檢察官訊問時證述：庚○○有說他是四海幫
    的，伊是事後才知道庚○○是海嘯堂的，庚○○旁邊帶的小
    弟叫被告乙○○，在案發之前伊並沒有看過癸○○，案發之
    後伊曾經看到癸○○、庚○○、癸○○、乙○○有打著四海
    幫的名義在外面作錢莊、收帳的事情，有聽人說他們是海嘯
    堂的，伊並不知道海嘯堂的堂主為何人等語（見95年度偵字
    第20272號卷(三)第498頁、第499頁）。惟犯罪組織需具有犯
    罪之常習性，即該組織係長期、多次以犯罪為該組織之活動
    目的，此與一般集團犯罪僅一次或數次觸犯刑罰法令之情況
    亦有區別，故雖屬多人犯罪，如無證據證明係屬同一組織，
    且該組織長期以犯罪為目的，則應以所為之犯罪行為處罰，
    而無組織犯罪條例之適用。就證人A2、A3 所證述之部分，
    雖認定戊○○、己○○有暴力行為，然如上所述，該次犯行
    僅係臨時發生之停車糾紛，而己○○、戊○○此等犯行，已
    分別依槍砲彈藥刀械管制條例、殺人未遂、傷害罪等相關罪
    名論科，證人A4、A5所證述之內容，尚難證明為有罪（詳如
    下(二)所述），自不得僅憑證人A2、A3所證述之單一偶發衝突
    ，認定戊○○、己○○、癸○○、甲○○有長期以此暴力方
    式為犯罪目的，而參與犯罪結合之情形，並認定其等為幫派
    組織成員。
６、綜上所述，檢察官所舉證據尚不足證明癸○○有主持、操縱
    、指揮犯罪組織，而甲○○、戊○○、己○○、庚○○、壬○○、乙○○、丁○○有參與具有內部管理結構，且有集團
    性、常習性及暴力、脅迫性等特性之犯罪組織。此外，復查
    無其他積極確切證據證明被告癸○○等人有何犯組織犯罪防
    制條例之犯罪情事，渠等被訴違反組織犯罪條例部分自屬不
    能證明，自應為被告癸○○、甲○○、戊○○、己○○、庚○○、壬○○、乙○○、丁○○等人無罪之諭知。
(二)、癸○○、庚○○被訴違反槍砲彈藥刀械管制條例第8條第4項
    、第12條第4項、刑法第305條犯行部分：
１、被告癸○○、庚○○均否認有何持槍、彈射擊聯合公司、良
    宏行銷企業社之犯行，癸○○辯稱：對於聯合公司、良宏行
    銷企業社遭槍擊一情，並不知悉等語；庚○○辯稱：伊沒有
    經營地下錢莊，雖認識沈德鈞，但是94年3月18日那次打架
    只是單純互毆，第2天伊也沒有找人去開槍等語。公訴人認
    癸○○、庚○○涉有犯上揭犯行，無非係以庚○○於偵查中
    之供述、證人徐裕淇、謝中鈞、劉守恆、A4、A5於偵查中之
    證述及診斷證明書、照片為主要論據。
２、癸○○、庚○○對於94年3月18日2時15分許，在桃園縣平鎮
    市○○路○段457巷內，良宏行銷企業社所雇用之員工徐裕淇
    、謝中鈞、劉守桓與江俊育、庚○○發生爭執互毆一情均不
    否認，並據證人徐裕淇、庚○○、劉守桓、謝中鈞於本院審
    理時證述明確（見97年度訴字第485號卷(一)第117頁至第128
    頁、第179頁至第188頁、第340頁至第349頁），復有敏盛診
    斷證明書1份及壢新醫院診斷證明書2份附卷可佐（見95年度
    偵字第20272號卷(三)第512頁、第520頁、第521頁），此部分
    之事實，應堪認定。
３、證人A4於警詢及檢察官訊問時雖證述：伊認識庚○○，知道
    庚○○在做地下錢莊，良宏行銷企業社在做銀行貸款代辦業
    務，庚○○知道良宏行銷企業社有很多信用不好的客戶，希
    望良宏行銷企業社介紹客戶給地下錢莊，但良宏行銷企業社
    負責人不願意，庚○○便表示他是四海幫海嘯堂的成員，南
    區地下錢莊都是他們在做，要良宏行銷企業社配合他們，但
    良宏行銷企業社仍然不願意，於94年3月16日或是17日，良
    宏行銷企業社之工讀生在外面無故被他人打傷，當初不知道
    是誰，但是在現場有撿到1支手機，後來報警處理，經警察
    調查發現手機是庚○○的，警察就通知庚○○去警局作筆錄
    ，被告庚○○就透過癸○○告知良宏行銷企業之負責人，不
    要把事情搞那麼硬，並且表示如果真的要告，後果需自行負
    責，接著沒多久，良宏行銷企業社就遭到槍擊，被開了6槍
    ，公司的大門鐵捲門被開了3槍但沒有擊穿，1發擊中公司內
    天花板，另1槍擊中公司內辦公桌，1槍擊中公司落地窗玻璃
    碎掉，負責人的車子也被開槍，監視器有錄到他們拿槍對著
    出來察看的管理員，但畫面不清楚，據伊所知聯合公司也在
    當天被開槍等語（見95年度偵字第20272號卷(三)第492頁至第
    494頁、第600頁至第603頁），並有刑事案件採證照片4幀附
    卷可稽（見95年度偵字第20272號卷(三)第613頁至第614頁、
    95年度偵字第20272號卷(四)第665頁、第666頁）。惟證人A4
    並未實際見聞癸○○、庚○○開槍之情事，亦未證述確係癸○○、庚○○開槍，況證人A4迄未提出癸○○、庚○○持槍
    射擊良宏行銷企業社之監視錄影帶畫面以供原審查證，縱使
    良宏行銷企業社遭槍擊之前，確曾因工讀生發放廣告等糾紛
    而與被告癸○○、庚○○間存有怨隙，亦不能據以認定良宏
    行銷企業社於94年3月19日3時40分許遭槍擊一案係癸○○、
    庚○○所為，是證人A4之證述，顯無法為不利於癸○○、庚○○之認定。
４、證人A5於警詢及檢察官訊問時雖證述：伊認識庚○○，知道
    庚○○在做地下錢莊，聯合公司在做銀行貸款代辦業務，庚○○希望聯合公司介紹信用不好的客戶給地下錢莊，但聯合
    公司負責人不願意，就發生開槍的事情，因為廣告的事情，
    伊請的工讀生剛好認識癸○○，癸○○在開槍前有打電話給
    工讀生，工讀生有跟癸○○說這不是聯合公司做的，但是癸○○不相信，開槍後癸○○有打電話給工讀生，叫伊接聽，
    說廣告是伊撕的，開槍只是給伊一個教訓，叫伊不要再追究
    ，開槍完後早上警察就開始調查，癸○○是當天或是隔天打
    電話給伊，伊是事後才知道庚○○是海嘯堂的，且事後朋友
    說庚○○有跟他說3月19日那天很不好意思，意指開槍的事
    情等語（見95年度偵字第20272號卷(三)第497頁至第498頁、
    第615頁至第618頁），並有刑事案件採證照片附卷可稽（見
    95年度偵字第20272號卷(三)第624頁、95年度偵字第20272號
    卷(四)第648頁）。惟證人A5於檢察官訊問時又證述：有朋友
    跟伊說這是庚○○他們開的槍等情（見95年度偵字第20272
    號卷(三)第498頁）。證人A5對於究如何知悉聯合公司遭槍擊
    一案係癸○○、庚○○所為，前後證述不一，且對於係何工
    讀生與癸○○通話，證人A5亦未提出說明，縱使聯合公司遭
    槍擊之前，確曾因工讀生發放廣告等糾紛而與癸○○、庚○○間存有怨隙，亦不能遽以認定聯合公司於94年3月19日3時
    許遭槍擊一案，係癸○○、庚○○所為，是證人A5所言，亦
    無法為不利於癸○○、庚○○之證明。
５、綜上所述，檢察官所舉證據尚不足證明癸○○、庚○○有持
    槍恐嚇聯合公司、良宏行銷企業社，此外，復查無其他積極
    確切證據證明被告癸○○、庚○○有何持槍恐嚇之犯罪情事
    ，渠等被訴違反槍砲彈藥刀械管制條例第8條第4項、第12條
    第4項、刑法第305條部分自屬不能證明，自應為癸○○、庚○○無罪之諭知。
(三)、癸○○、甲○○、戊○○、己○○被訴違反槍砲彈藥刀械管
    制條例第7條第4項及刑法第330條犯行部分：
１、被告癸○○、甲○○、己○○否認有何上開犯行，癸○○辯
    稱：伊不認識「K紅」及「信哥」，伊不知道這件事情是誰
    做的，如果真的有這件事情，也應該要有被害人，但是本案
    並無被害人出來指認等語；戊○○辯以：伊不知道「K紅」
    這件事情，伊有跟癸○○一起去處理過債務，但是地點不是
    桃園縣大溪交流道，是在桃園縣平鎮市，事後癸○○雖有給
    伊15萬元，但那是癸○○欠伊的錢等語；己○○辯稱：伊根
    本不知道有這件事情等語。公訴人認癸○○、甲○○、戊○○、己○○涉有犯上揭犯行，無非係以甲○○、戊○○於偵
    查中之供述及卷附之通訊監察譯文為主要論據。
２、被告甲○○於警詢及檢察官訊問時雖證述：94年8月15日下
    午，癸○○叫伊準備車輛及膠帶2捲，到戊○○位於龍岡的
    住處等他，伊到戊○○住處與被告戊○○、己○○會合，不
    久之後癸○○就到了，當時伊有看到癸○○攜帶1把沙漠之
    鷹手槍，吩咐伊開車前往桃園縣大溪交流道附近，在車上時
    癸○○有告訴伊要去黑吃黑搶劫，抵達後癸○○叫伊躲在水
    溝旁邊，癸○○就開車去接交易的對象，30分鐘之後，癸○○故意把人帶到伊藏匿的地方，癸○○下車走向對方的駕駛
    座，就掏槍指著對方，伊就趕快衝出去把車調頭，戊○○、
    己○○就拿鋁棒過去跟癸○○行搶該車，當時伊親眼看到癸○○從該車上搶了1只黑色女用手提袋，但是伊並不清楚裡
    面是什麼東西，搶完之後就坐上伊所駕駛之車輛逃逸，4人
    就在龍岡圓環分手，當天晚上癸○○叫伊去桃園凱旋門酒店
    碰面，癸○○給伊10萬元，伊不知道戊○○、己○○分了多
    少錢等語（見95年度偵字第20272號卷(一)第156頁、第157頁
    、95年度偵字第20272號卷(二)第235頁）。惟甲○○於原審審
    理時以證人身分另證述：伊在偵查中說伊有參加94年8月15
    日之搶案是不實在的，伊沒有到過八德霄裡，因為伊跟癸○○有仇恨，伊才誣賴癸○○，而且被告癸○○有欠伊金錢，
    但是癸○○還錢的時間不是在94年8月15日，伊也沒有看到
    戊○○、己○○拿著鋁棒到「K紅」友人車上搶劫的事情，
    94年8月15日伊並沒有到桃園縣大溪交流道附近云云（見97
    年度訴字第485號卷(二)第101頁、第102頁）。甲○○前後證
    述不一，其證詞已難令人採信。另據戊○○於檢察官訊問時
    以證人身分證述：94年8月中旬伊並未參與300萬元的搶案，
    當天癸○○有打電話給伊，伊找了己○○、甲○○到中壢的
    住處等癸○○，癸○○來了之後就出發，到了桃園縣平鎮市
    ○○路附近，癸○○就叫伊、己○○、甲○○在路旁等他，
    癸○○1人開車過去帶人，癸○○回來時連同他自己2臺車、
    共有5人，之後癸○○叫伊到對方的車上拿錢，伊到對方的
    車子後座拿了1個袋子就開車離開了，後來癸○○叫伊到另
    外1個地點等他，癸○○回來之後就給伊15萬元，其他的人
    拿了多少錢伊並不清楚，當時只有帶了2支鋁棒，但是都沒
    有用到等語（見95年度偵字第20272號卷(二)第228頁至第229
    頁）。戊○○於原審審理時復以證人身分證述：伊於偵查中
    有說94年8月中旬某日，癸○○有叫伊與被告己○○、甲○○在路邊等他，癸○○1個人開車過去帶人，之後癸○○有
    叫伊到對方的車上拿錢，伊就到對方的車上去拿1個袋子，
    就開車離開了，癸○○有給伊15萬元，伊記得這是為了處理
    癸○○和他人之債務，癸○○事情處理好之後，伊就過去拿
    錢，伊並沒有看到有人拿槍出來，當天有帶鋁棒過去放在車
    上，但是沒有拿出來云云（見97年度訴字第485號卷(二)第138
    頁、第140頁、第141頁）。甲○○、戊○○對於94年8月15
    日之經過為何，渠等間之證述亦有重大歧異，公訴人並無提
    出其他證據足以佐證證人甲○○、戊○○何人之證述較為可
    採，遍觀全卷，除甲○○於偵查中之單一自白外，並無其他
    證據足以佐證癸○○、甲○○、己○○、戊○○有於94年8
    月15日持槍強盜之犯行。
３、公訴人雖另提出於94年8月14日至94年8月16日，癸○○所使
    用門號0000000000號行動電話雖有與使用門號0000000000號
    行動電話綽號「信哥」之人聯繫，通話內容為「信哥：要報
    你賺錢啦！還在睡！癸○○：我在高雄阿！信哥：我在高雄
    阿！有1條拗死要配合，看你要不要賺，賺個100多萬會不會
    太多阿！癸○○：嗯！你什麼時候回來可以阿！…信哥：這
    是有技術性的喔！…信哥：因為我要約1朋友，到時候要一
    起配合，演1齣好戲阿！被告癸○○：窩！」、「信哥：就
    明天的事，你明天就直接找『K紅』就好了，不用再找阿強
    了！癸○○：我知道阿！我明天10點跟你聯絡」、「信哥：
    他說他這個窩！有時候會帶2個的錢上去阿！癸○○：ㄟ！
    信哥：ㄚ！他會跟你說1個，另外1個錢，會放在另外1 個車
    子，會分開放，會放很多地方。癸○○：恩！信哥：ㄚ！他
    如果看東西可以的話！他會說不然拿2個這樣子！癸○○：
    窩！你的意思是說，錢會放在車上就對了！…信哥：他可能
    會只帶1個包包，裡面只有1個的錢對不對！癸○○：恩！信
    哥：那另外2個的錢會分開藏在車子裡面。癸○○：恩！信
    哥：ㄟ阿！變成這樣子！癸○○：這樣車就要開走拉！信哥
    ：ㄟ阿！要開走，整個要搜就對了！」、「信哥：我跟你報
    告一下戰況，戰況改變，現在4個人，但是2個是女的，應該
    是這樣子，那2個女的是金主！阿傑：ㄚ！你說怎樣！」、
    「信哥：他那個就是2個女的嘛！但是那個女的沒有要押100
    次啦！他如果不押的話，就1次最少要拿2個拉！癸○○：恩
    ！…信哥：那他要拿1個不押錢的話，你就不要讓他拿，就
    是要2個，要拿2個一起拿。癸○○：恩！這我會講！你在哪
    裡阿！」、「信哥：ㄚ！到時候他們身上東西全部一起洗，
    因為他們那2個女的，搞不好應該帶20 0多吧！癸○○：好
    ！我知道！」、「信哥：用那個催淚瓦斯阿！防狼液阿！癸○○：窩！信哥：對阿！一進去就給他噴了嘛！然後就OK拉
    ！」、「癸○○：對！我叫他們到大溪阿！信哥：窩！這樣
    子！」、「癸○○：他有武裝嗎？信哥：應該是沒有！癸○○：應該！那是！信哥：我是覺得應該是！你有沒有帶那個
    防狼液阿！癸○○：沒有。」、「癸○○：你要給『K紅』
    多少？信哥：我不知道總共多少阿！癸○○：他不可能拿一
    半吧！信哥：我知道阿！不可能阿！你看怎麼弄比較好阿！
    癸○○：不是！我要算你1份阿！…信哥：因為整個線索都
    是他提供的嘛！反過頭來，他要處理後面的事情阿！不能牽
    涉到我拉！不能讓他太難堪阿！癸○○：你覺得100。信哥
    ：100！可以拉！…信哥：他在休息站跟我講，應該最少260
    。癸○○：差不多！我現在還沒有算囉！」，而癸○○與戊○○於94年8月15日17時6分9秒時亦有通話，內容為「癸○○：我看華仔那邊有沒有那個，你先跟他弄1個，我今天晚
    上要辦事，我報你賺錢，我們一起去。被告戊○○：好。」
    有電話通聯譯文1份附卷可稽（見95年度偵字第20272號卷(一)
    第73頁至第87頁）。惟上開通訊監察譯文並無明確指出癸○○係以持槍方式與戊○○、己○○、甲○○共同強盜他人財
    物，且卷內亦無其他證據足以證明於上開時、地係何人遭強
    盜、強盜所得之財物及方式為何，基於罪疑唯輕原則，應為
    有利於癸○○、戊○○、甲○○、己○○之認定。
４、綜上所述，檢察官所舉證據尚不足證明癸○○、甲○○、己○○、戊○○有持槍強盜之犯行，此外，復查無其他積極確
    切證據證明癸○○、戊○○、甲○○、己○○有何持槍強盜
    之犯罪情事，癸○○、戊○○、甲○○、己○○被訴違反槍
    砲彈藥刀械管制條例第8條第4項、第12條第4項、刑法第330
    條部分自屬不能證明，自應為癸○○、戊○○、甲○○、己○○無罪之諭知。
(四)、丁○○被訴違反槍砲彈藥刀械管制條例第8條第4項、同條例
    第12條第4項及刑法第305條之犯行部分：
１、丁○○雖不否認於95年3月15日有至「緣圓園茶藝館」協商
    等事宜，惟否認有於95年3月16日凌晨持槍射擊MACHI洗車廠
    ，辯稱：95年3月16日伊並未與被告甲○○、被告癸○○到M
    ACHI洗車廠開槍，伊只記得案發之前，辛○○有拿1萬元叫
    伊去租車，並表示看能租幾天就幾天，伊就去租了1輛休旅
    車，車子租回來之後伊就將車子交給辛○○，都是辛○○在
    使用，只有在還車時才叫伊開回去還云云。公訴人認丁○○
    涉有上揭犯行，無非係以甲○○於偵查中之供述及卷附之通
    訊監察譯文為主要論據。
２、甲○○於警詢及檢察官訊問時雖以證人身分證述：95年3月
    中旬伊與中壢「新太陽會」之會長「面哥」陳盛銘因為職棒
    簽賭案件發生糾紛，癸○○叫辛○○拿了1把黑色制式衝鋒
    槍及1把黑色制式銀色92手槍給伊，叫伊到桃園縣中壢市○○路「風哥」所開的MACHI洗車廠開槍，洗車廠是陳盛銘職
    棒簽賭站，伊持那把黑色的衝鋒槍朝洗車廠後面的老街溪射
    擊連發2槍，開完槍之後伊就把2把槍還給辛○○，接著陳盛
    銘打電話跟伊約在桃園縣中壢市○○路緣圓園茶藝館談判，
    由丁○○帶著銀色92手槍開車在茶藝館周邊繞，由伊跟壬○○及壬○○友人共3人進入茶藝館談，陳盛銘帶了9個人來，
    雙方還是談不攏，後來陳盛銘與癸○○在電話中通話時，雙
    方互相嗆聲，隔天晚上癸○○帶伊、丁○○、辛○○共4人
    開著丁○○的車子，帶著上開2把槍，由癸○○及丁○○朝
    MACHI洗車廠鐵門開了12槍，壬○○並沒有一起去開槍等語
    （見95年度偵字第20272號卷(一)第148頁、第157頁至第159頁
    、95年度偵字第20272號卷(二)第233頁、第235頁）。惟甲○○於檢察官訊問時另證述：當時是伊開車載癸○○、丁○○
    、辛○○過去MACHI洗車廠，到了之後是癸○○自己下車去
    開槍，開完槍之後就離開等語（95年度偵字第20272號卷(二)
    第222頁），證人甲○○於原審審理時證述：印象中癸○○
    有1次叫伊開車到MACHI洗車廠附近，癸○○自己下車，癸○○走過去那邊，伊也不知道癸○○要幹嘛，伊沒有看到癸○○開槍，那裡接近夜市很吵，伊也沒有聽到槍聲，當天只有
    伊與癸○○過去，丁○○、辛○○並沒有在車上，伊在偵查
    中所述是不實在的，因為丁○○與癸○○認識，伊與癸○○
    有糾紛，伊以為癸○○和丁○○是一起的，所以伊才把丁○○講進去云云（見97 年度訴字第485號卷(二)第102頁、第104
    頁），觀諸證人甲○○於偵查及原審審理中歷次所為之證述
    均不相符，顯難令人採信，而卷內亦無其他證據足以佐證甲○○上開證述何次為真，基於罪疑唯輕原則，證人甲○○於
    檢察官訊問時之證述，不能為不利於丁○○之認定。
３、至於公訴人雖提出甲○○所使用之門號0000000000號之通訊
    監察譯文做為佐證，惟依卷附之通訊監察譯文所載，甲○○
    雖於95年3月15日20時47分49秒、22時58分24秒與丁○○（
    綽號「鴨母」）有對話紀錄，然其上之紀錄僅為甲○○告知
    丁○○其有至老街溪開槍及甲○○在緣圓園茶藝館等事宜，
    有通訊監察譯文1份附卷可佐（見95年度偵字第20272號卷(三)
    第586頁背面、第587頁背面），並無丁○○參與95年3月16
    日MACHI洗車廠之槍擊對話紀錄，是此部分亦不足資為不利
    於丁○○之證明。
４、綜上所述，檢察官所舉證據尚不足證明被告丁○○有持槍恐
    嚇MACHI洗車廠，此外，復查無其他積極確切證據證明被告
    丁○○有何持槍恐嚇之犯罪情事，被告丁○○被訴違反槍砲
    彈藥刀械管制條例第8條第4項、第12條第4項、刑法第305條
    部分自屬不能證明，自應為被告丁○○無罪之諭知。
四、原審以上開公訴意旨所指被告之犯罪，均屬不能證明，因而
    就此部分分別對被告甲○○、戊○○、己○○、癸○○、庚○○、壬○○、乙○○、丁○○等人諭知無罪，核無不合。
    檢察官上訴意旨猶就法院對證據證明力取捨判斷之職權行使
    ，任憑己意而為指摘，求為改判被告等有罪，其上訴自非有
    理由，應予駁回。
五、被告戊○○、己○○經合法傳喚，無正當理由不到庭，爰不
    待其陳述，逕行判決。
據上論斷，應依刑事訴訟法第368條、第371條，判決如主文。
本案經檢察官陳傳宗到庭執行職務。
中    華    民    國    99    年    2     月    9     日
                刑事第十二庭審判長法  官  蔡永昌
                                  法  官  吳啟民
                                  法  官  蔡國在
以上正本證明與原本無異。
如不服本判決，應於收受送達後10日內向本院提出上訴書狀，其
未敘述上訴之理由者並得於提起上訴後10日內向本院補提理由書
（均須按他造當事人之人數附繕本）「切勿逕送上級法院」。
                                  書記官  顧哲瑜
中    華    民    國    99    年    2     月    9     日
附錄：本案論罪科刑法條全文
槍砲彈藥刀械管制條例第7條第4項
未經許可，持有、寄藏或意圖販賣而陳列第一項所列槍砲、彈藥
者，處五年以上有期徒刑，併科新臺幣一千萬元以下罰金。
中華民國刑法第271條
殺人者，處死刑、無期徒刑或十年以上有期徒刑。
前項之未遂犯罰之。
預備犯第一項之罪者，處二年以下有期徒刑。


司法院資訊處製作；財團法人民間司法改革基金會備份。
